【裁判字號】    94,交簡上,252
【裁判日期】    950510
【裁判案由】    過失致死
【裁判全文】
臺灣高雄地方法院刑事判決           94年度交簡上字第252號
上  訴  人  臺灣高雄地方法院檢察署檢察官
被      告  甲○○
上列上訴人因被告過失致死案件，不服本院交通法庭中華民國94
年9 月15日94年度交簡字第1549號第一審簡易判決（聲請簡易判
決處刑案號：94年度偵字第689 號），提起上訴，被告就被訴之
犯罪事實為有罪之陳述，經本院合議庭裁定依簡式審判程序審理
，本院判決如下：
    主  文
上訴駁回。
    事實及理由
壹、程序方面：按本件被告甲○○所犯係死刑、無期徒刑、最輕
    本刑為3 年以上有期徒刑以外之罪，其於本院審理中就前揭
    被訴事實為有罪之陳述，經本院告知簡式審判程序之旨，並
    聽取其與檢察官之意見後，本院認無不得或不宜改依簡式審
    判程序進行之情事，依刑事訴訟法第273 條之1 第1 項規定
    ，裁定本件進行簡式審判程序，合先敘明。
貳、實體方面：
一、本案經本院審理結果，認第一審判決認事用法及量刑均無不
    當，應予維持，並引用第一審判決書記載之事實、證據及理
    由（如附件，併將附件中所有「佩戴」安全帽之記載均更正
    為「配戴」安全帽）。
二、檢察官雖循告訴人乙○○之請求提起上訴，上訴意旨略以：
    本件被告雖係直行車，惟尚未進入交岔路口，而被害人許財
    銘之轉彎車早已過交叉路口中心處即將轉入車道，依據道路
    交通安全規則笫102 條笫1 項笫6 款之規定被告應讓被害人
    先行，且被告行經交岔路口未依規定減速慢行，甚至撞擊後
    仍未煞車，被害人並無肇事因素，原審判決對此並未說明不
    採之理由。又被告迄今不承認過失，且未為任何賠償，雖稱
    願賠償新台幣（下同）50萬元，惟僅口頭提議，未有實際行
    動，且附加30期給付之條件，顯非具有和解誠意，原審判決
    量刑過輕等語。然而：
  (一)按道路交通安全規則笫102 條笫1 項笫6 款規定：「轉彎車
    輛應讓直行車輛先行。但直行車尚未進入交岔路口，而轉彎
    車已達中心處開始轉彎，直行車應讓轉彎車先行」，係指對
    向或同向車輛行駛至交岔路口之行進而言。經查，本件被告
    係駕車自用小貨車沿高雄市○○區○○路「西向東」方向行
    駛，被害人原係騎乘機車沿廟前路「南往北」方向行駛而欲
    左轉海岸路，並非原對向或同向車輛行駛，自無上開規定之
    適用，而係應依同條第2 款規定：車輛行至無號誌之交岔路
    口，支線道車應暫停讓幹線道車先行。未劃分幹、支線或同
    為幹線道或支線道時，轉彎車應暫停讓直行車先行之規定以
    決定路權之歸屬。是本件被害人所騎乘之機車行至案發無號
    誌之交岔路口，且未劃分幹、支線道時，被害人所騎乘之機
    車係轉彎車未讓被告所駕直行車先行，自有違上開規定而有
    過失，且本件先後經送高雄市政府交通局車輛行車事故鑑定
    委員會及高雄市車輛行車事故覆議委員會鑑定亦同上開認定
    ，有高雄市政府交通局車輛行車事故鑑定委員會鑑定意見書
    、高雄市車輛行車事故覆議委員會鑑定意見書各1 份在卷可
    佐（見偵一卷笫91、110 頁）。再者，觀卷附道路交通事故
    現場圖上刮地痕起點即兩車相撞之處（參偵一卷笫15頁）及
    卷附案發路口監視錄影帶翻拍照片5 幀（參偵一卷笫65至67
    頁），本件被害人騎乘機車顯「未達中心處」即提前左轉，
    亦與上開道路交通安全規則第102 條第1 項笫6 款但書規定
    不符，是上訴意旨主張：本件被告雖係直行車，惟尚未進入
    交岔路口，而被害人之轉彎車早已過交叉路口中心處即將轉
    入車道，依據道路交通安全規則笫102 條笫1 項笫6 款之規
    定被告應讓被害人先行，被害人並無肇事因素云云，自非可
    採。
  (二)法官於有罪判決中，究應如何量處罪刑，為實體法賦予審理
    法官裁量之刑罰權事項，法官行使此項裁量權，自得依據個
    案情節，參諸刑法第57條所定各款犯罪情狀之規定，於該法
    定刑度範圍內，基於合義務性之裁量，量處被告罪刑。是原
    判決如非有裁量逾越或裁量濫用之明顯違法情事，自不得擅
    加指摘其違法或不當，即使上級審對下級審裁量權之審查，
    亦應同此標準。查本案被告所駕自用小客車為無幹支線區分
    之直行車輛，依法享有優先路權，被告雖有疏未注意車前狀
    況及未剎車減速慢行之過失，然被害人則有轉彎車未讓直行
    車先行之過失，且為本件車禍肇事主因，復未依規定戴安全
    帽致車禍後因頭部外傷、蜘蛛網膜下腔出血、嚴重腦水腫等
    傷害而死亡，被害人就本件交通事故顯與有過失，又被告於
    原審及本院審理時均表明願盡其能力範圍以新台幣50萬元（
    先給20萬元，餘30萬元分期給付）與告訴人和解，亦非全然
    無和解誠意，是原判決審酌上情、被告過失行為造成被害人
    死亡之無法彌補損害等一切情狀，暨被告符合自首要件依法
    減輕其刑後，酌情量處被告有期徒刑6 月，並未逾越法定科
    刑範圍，亦無裁量逾越或濫用之明顯違法情事，且尚屬允當
    ，是檢察官上訴意旨認：被告未具有和解誠意，原審判決量
    刑過輕云云，自非可採。
  (三)另告訴人乙○○雖具狀表示：本案被告不承認有未減速慢行
    之過失，只承認有未及時煞車之過失，並無自承肇事主動接
    受裁判之自首行為云云。惟查：本案被告於案發後，尚未為
    警方等有偵查權限之人發覺本案前，即主動向據報前往處理
    之高雄市政府警察局交通大隊笫八分隊員警曾世傑自承係其
    駕車肇事等情，業據證人曾世傑於原審訊問時結證稱：當時
    接獲報案後就到現場，到現場後被告在現場，被告說是他駕
    駛汽車肇事的。本件係勤務中心通報，伊到現場前並不知道
    誰肇事等語甚詳在卷（見原審94年8 月23日訊問筆錄）。是
    被告於案發後確有於處理員警到達現場處理之際，即主動向
    員警表明其為肇事人，顯有自首願意接受裁判之意，核與刑
    法第62條前段之規定相符，自應依法減輕其刑，告訴人上開
    指摘，係對自首要件有所誤解，併予敘明。
三、從而，原審以本案事證明確，認被告係犯刑法第276 條第1
    項之過失致死罪，並審酌本件交通事故造成被害人死亡之無
    法彌補損害，被害人未配帶安全帽及為本件事故肇事主因，
    被告尚未與被害人家屬達成和解及刑法第57條所列各款等一
    切情況予以量刑，而依刑事訴訟法第449 條第1 項前段、笫
    3 項、第454 條第2 項、刑法第276 條第1 項、第62條前段
    、第41條第1 項前段、罰金罰鍰提高標準條例第1 條前段、
    第2 條等規定，判處被告有期徒刑6 月，並諭知如易科罰金
    之折算標準，並無違法及量刑過輕之處，上訴意旨請求撤銷
    原判決，為無理由，應予駁回。
據上論斷，應依刑事訴訟法第455 條之1 第1 項、笫3 項、第36
8 條、笫373 條、第364 條、第273 條之1 第1 項，判決如主文
。
本案經檢察官丙○○到庭執行職務。
中    華    民    國    95    年    5     月    10    日
                  交通法庭審判長法  官  陳志銘
                                法  官  林勇如
                                法  官  林永村
以上正本證明與原本無異。
不得上訴。
中    華    民    國    95    年    5     月    10    日
                                書記官  李祥銘


司法院資訊處製作；財團法人民間司法改革基金會備份。
